臺灣新北地方法院刑事判決
110年度訴字第941號
公  訴  人  臺灣新北地方檢察署檢察官
被      告  蔡霖輝


指定辯護人  本院公設辯護人彭宏東  
上列被告因違反毒品危害防制條例案件，經檢察官提起公訴（11
0年度偵字第19927號），本院判決如下：
    主  文
蔡霖輝犯持有第二級毒品罪，處拘役伍拾日，如易科罰金，以新
臺幣壹仟元折算壹日；扣案如附表編號一、四所示之物分別沒收
銷燬、沒收。又販賣第三級毒品未遂，處有期徒刑壹年拾月；扣
案如附表編號二、四所示之物均沒收。均緩刑伍年，緩刑期間付
保護管束，並應遵守下列緩刑條件：㈠向指定之政府機關、政府
機構、行政法人、社區或其他符合公益目的之機構或團體，提供
貳佰小時之義務勞務、㈡應依檢察官指定之期間，接受玖小時之
法治教育課程。
    事  實
一、蔡霖輝明知四氫大麻酚係毒品危害防制條例所列管之第二級
    毒品，不得非法持有；復明知3,4-亞甲基雙氧苯基乙基胺丁
    酮係毒品危害防制條例所列管之第三級毒品，不得非法販賣
    ，且純質淨重5公克以上者亦不得持有，竟以其所持用之如
    附表編號4所示智慧手機1支（下稱本案手機）為聯繫工具，
    分別為下列犯行：
㈠、基於持有第二級毒品之犯意，以本案手機與真實姓名年籍不
    詳、綽號「曾與利」之成年人（下稱「曾與利」）聯繫後，
    於民國110年4月26日或同年月27日間某時許，在臺北市萬華
    區西門町某處之工作室內，以新臺幣(下同)3,500元之價格
    ，向「曾與利」購買如附表編號1所示含有第二級毒品四氫
    大麻酚成分之電子菸（內含菸油）2支而持有之。嗣於同年
    月29日晚間9時10分許，因下述販賣第三級毒品予喬裝買家
    之員警而遭查獲，並扣得如附表編號1所示之物。
㈡、意圖營利，基於販賣第三級毒品之犯意，於110年4月29日凌
    晨2時許，在不詳地點，以本案手機連結網際網路，透過「
    抖音」影音視頻社交軟體（下稱抖音）暱稱「KT」在抖音影
    片下發送「北部可私」訊息（下稱本案抖音訊息），欲向瀏
    覽本案抖音訊息之不特定潛在買家推銷販售毒品。適員警郭
    佳曄於同（29）日下午4時16分許，執行網路巡邏勤務時發
    現本案抖音訊息，研判疑似要販賣毒品，即以抖音暱稱「浪
    子回頭」聯繫蔡霖輝，佯裝洽購毒品，過程中蔡霖輝要求改
    以微信通訊軟體（下稱微信）私訊聯繫，並以暱稱「輝」與
    暱稱「Zhan」之郭佳曄續談毒品交易事宜，蔡霖輝本以如附
    表編號2所示含有第三級毒品3,4-亞甲基雙氧苯基乙基胺丁
    酮成分之金色包裝咖啡包每包新臺幣（下同）350元、每支
    香菸300元之單價兜售，經郭佳曄議價後，雙方談妥以6,000
    元代價販售10包前述咖啡包、10支香菸，且約定在板橋巨蛋
    附近進行交易。嗣於同日晚間9時10分許，蔡霖輝至新北市○
    ○區○○路0段000號前與現場喬裝買家之郭佳曄碰面，並交付
    上述毒品咖啡包10包、香菸10支予郭佳曄及收取6,000元對
    價，郭佳曄隨即表明身分並當場逮捕蔡霖輝，因而交易未成
    功而不遂（該6,000元價金，則已交還員警），且扣得如附
    表編號2至4所示之物（其中附表編號2所示之含有第三級毒
    品3,4-亞甲基雙氧苯基乙基胺丁酮成分之金色包裝咖啡包50
    包，經鑑驗後推估驗前總純質淨重約10.78公克；至於香菸
    部分未含有毒品危害防制條例列管之毒品成分，經檢察官當
    庭表示僅作為本案交易過程敘述）。
二、案經新北市政府警察局海山分局（下稱海山分局）報告臺灣
    新北地方檢察署檢察官偵查起訴。　　
    理  由
壹、證據能力方面：
    按「被告以外之人於審判外之陳述，雖不符刑事訴訟法第15
    9條之1至第159條之4之規定，而經當事人於審判程序同意作
    為證據，法院審酌該言詞陳述或書面陳述作成時之情況，認
    為適當者，亦得為證據。當事人、代理人或辯護人於法院調
    查證據時，知有刑事訴訟法第159條第1項不得為證據之情形
    ，而未於言詞辯論終結前聲明異議者，視為有前項之同意。
    」刑事訴訟法第159條之5定有明文。經查，本判決所引用以
    下審判外作成之相關供述證據，被告蔡霖輝及其辯護人於本
    院準備程序已同意有證據能力，且檢察官、被告及其辯護人
    於本院審判期日均表示無意見而未予爭執，亦未於言詞辯論
    終結前聲明異議，本院審酌上開證據資料製作時之情況，尚
    無違法取得及證明力明顯過低之瑕疵，認以之作為證據應屬
    適當。至其餘所依憑判斷之非供述證據，本院亦查無有何違
    反法定程序取得之情形，且上開各該證據均經本院於審判期
    日依法進行證據之提示、調查、辯論，被告於訴訟上之防禦
    權，已受保障，故上開證據資料均有證據能力。
貳、實體部分：
一、上開犯罪事實，業據被告於警詢、偵查中、本院準備程序及
    審理時均坦承不諱（見偵卷第15至21、81至82頁；本院卷第
    51、91至93頁），並有海山分局搜索扣押筆錄、扣押物品目
    錄表、扣押物品收據、員警職務報告、對話譯文各1份、疑
    似毒品初步篩檢表及所附照片2份、扣案物暨現場照片3張、
    本案抖音訊息及個人資料頁面與抖音對話內容擷圖4張、微
    信個人主頁及對話紀錄擷圖12張、台灣尖端先進生技醫藥股
    份有限公司（下稱台灣尖端公司）110年6月10日毒品證物鑑
    定分析報告2份、內政部警政署刑事警察局（下稱警政署刑
    警局）110年8月26日刑鑑字第1100071070號鑑定書1份（見
    偵卷第25至29、37至41、47至48、51至62、87至89頁；本院
    卷第79至80頁）在卷可證，及查扣如附表編號1、2、4所示
    之物在案可佐，綜合上開補強證據，足資擔保被告上開任意
    性自白，具有相當可信性，應堪信屬實。
二、其次，扣案如附表編號1所示之物，經送請台灣尖端公司鑑
    驗結果，檢出第二級毒品四氫大麻酚成分（其毒品名稱、毛
    重等鑑定結果，均如附表編號1之「鑑定結果」欄所示）一
    情，有附表編號1「鑑定書」欄所示書面1份在卷可佐，堪認
    被告持有如附表編號1所示之物，確實含有第二級毒品四氫
    大麻酚成分。
三、再者，扣案如附表編號2所示之物，經分別送請台灣尖端公
    司、警政署刑警局鑑驗結果，均檢出含有第三級毒品3,4-亞
    甲基雙氧苯基乙基胺丁酮成分（其毒品名稱、毛重、淨重、
    驗餘淨重、純度、純質淨重等鑑定結果，均如附表編號2之
    「鑑定結果」欄所示）等情，有附表編號2「鑑定書」欄所
    示書面2份在卷可查，堪認被告持有如附表編號2所示之物，
    確實含有第三級毒品3,4-亞甲基雙氧苯基乙基胺丁酮成分，
    且純質淨重達5公克以上。
四、又被告於警詢、偵查中、本院審理時供稱：伊是從「曾與利
    」那邊買進毒品咖啡包，再轉賣給員警，伊是以單價比例計
    算交易價格，每賣1包毒品咖啡包賺100元，伊會加在售價裡
    ，伊賺的就是賣給別人的價差等語（見偵卷第18、82頁；本
    院卷第91頁），則就被告欲出售如附表編號2所示之毒品咖
    啡包10包予員警一節，被告確有透過「價差」方式獲利之意
    ，縱其未及取得販賣前開毒品咖啡包之對價，仍無礙其主觀
    確有營利意圖之認定，是被告主觀上具有營利之意圖，亦屬
    明確。
五、綜上，本案事證明確，被告上開犯行均堪以認定，應予依法
    論科。
六、論罪科刑：
㈠、按四氫大麻酚、3,4-亞甲基雙氧苯基乙基胺丁酮分屬毒品危
    害防制條例第2條第2項第2款、第3款所明定之第二級、第三
    級毒品，依法不得持有、販賣。是核被告就事實欄一㈠所為
    ，係犯毒品危害防制條例第11條第2項之持有第二級毒品罪
    ；就事實欄一㈡所為，係犯毒品危害防制條例第4條第6項、
    第3項之販賣第三級毒品未遂罪，而被告持有如附表編號2所
    示之第三級毒品純質淨重約為10.78公克，已達同條例第11
    條第5項持有純質淨重5公克以上之第三級毒品罪之標準，該
    低度行為，為嗣後販賣未遂之高度行為所吸收，不另論罪。
    被告前述持有第二級毒品、販賣第三級毒品未遂之犯行，犯
    意各別，犯罪時間及行為互殊，應予分論併罰。
㈡、被告就事實欄一㈡部分，已著手於販賣第三級毒品犯罪之實行
    而未生販賣毒品之結果，為未遂犯一節，業如前述，爰依刑
    法第25條第2項之規定，按既遂犯之刑減輕之。
㈢、次按犯第4條至第8條之罪於偵查及歷次審判中均自白者，減
    輕其刑，毒品危害防制條例第17條第2項定有明文。經查，
    被告於偵查及審判中均就事實欄一㈡所示犯行自白犯罪，業
    如前述，是就被告所為如事實欄一㈡所示犯行，應有依前揭
    規定減輕其刑之適用，並依法予以遞減。
㈣、再按犯毒品危害防制條例第4條至第8條、第10條或第11條之
    罪，供出毒品來源，因而查獲其他正犯或共犯者，減輕或免
    除其刑，毒品危害防制條例第17條第1項定有明文。且按毒
    品危害防制條例第17條第1項所謂「供出毒品來源，因而查
    獲其他正犯或共犯者，減輕或免除其刑」，係指具體提供毒
    品來源之資訊，使調查或偵查犯罪之公務員知悉而對之發動
    調查或偵查，並據以破獲者而言（最高法院110年度台上字
    第3096號判決意旨參照）。查被告固供稱其所持有或販賣之
    如附表編號1、2所示毒品之來源為「曾與利」，嗣本院函詢
    海山分局後，經其函覆說明暨所附員警職務報告內容均載明
    未查獲「曾與利」，亦未因被告供述而查獲其毒品上游及其
    他正犯或共犯等節，此有海山分局110年11月30日新北警海
    刑字第1103969565號函暨所附員警職務報告1份（見本院卷
    第59至61頁）在卷可稽，足見被告前述所指毒品上游「曾與
    利」部分，尚未因此確實查獲其人、其犯行而據以破獲，更
    遑論卷內並無事證證明檢警已有查獲「曾與利」販賣毒品犯
    行之情，故本案並未因被告供出毒品來源而查獲，被告無從
    依毒品危害防制條例第17條第1項規定減輕或免除其刑，是
    辯護人此部分主張，並無理由。
㈤、爰審酌被告為智識成熟正常之人，應明知上開毒品為法律所
    嚴禁持有及販賣，仍恣意持有如附表編號1所示毒品，且為
    圖一己私利而著手於販賣如附表編號2所示毒品，且附表編
    號2所示毒品之純質淨重已逾法定重量，則依被告所為之犯
    罪情節，不僅易肇生他人施用毒品之惡源，非法助長毒品流
    通，戕害國民健康，亦對於各項毒品犯罪所可能衍生社會秩
    序之危害或個人法益之侵害，實有潛在危險，均應予非難。
    惟考量被告年紀尚輕，且未曾因故意犯罪受有期徒刑以上刑
    之宣告，此有卷附臺灣高等法院被告前案紀錄表1份可佐，
    其素行尚可，又始終坦承犯行之態度，頗見悔意；再者，被
    告持有如附表編號1所示毒品之時間非久，且著手販賣如附
    表編號2所示毒品咖啡包之價額、數量、獲利非鉅，對社會
    造成之危害尚無從與販賣毒品上游集團相提並論，復因未及
    流入市面即為警查獲而未遂，致犯罪造成之損害並未擴大；
    兼酌以被告於本院審理時自述其目前就讀大學之智識程度、
    從事打工之兼職工作及每月收入情形、只需負擔自己學費及
    生活費即可之家庭經濟生活狀況（見本院卷第92頁），暨其
    犯罪之動機、目的、手段等一切情狀，分別量處如主文所示
    之刑，並就持有第二級毒品部分，諭知易科罰金之折算標準
    。
㈥、末查，被告未曾因故意犯罪受有期徒刑以上刑之宣告，有卷
    附臺灣高等法院被告前案紀錄表1份可按，已如前述，茲念
    其因一時失慮致罹刑典，然犯後始終坦承犯行，堪認確有悔
    意，本院認其經此偵審程序之教訓，當知警惕而無再犯之虞
    。考量被告現年紀尚輕，且自述正在就學及自己打工謀生，
    如讓其至監獄接受矯正，與社會及家庭脫離，不利其學業、
    前途，是本院綜合各情，認其所宣告之刑以暫不執行為適當
    ，爰依刑法第74條第1項第1款之規定，併宣告緩刑5年，以
    啟自新。又為使被告能深切記取教訓及強化法治觀念，使其
    於緩刑期內深知警惕，避免再度犯罪，並參酌其生活情狀及
    考量本案情節、所生損害等情，命被告於緩刑期間內，應向
    檢察官指定之政府機關、政府機構、行政法人、社區或其他
    符合公益目的之機構或團體，提供200小時之義務勞務，及
    接受9小時之法治教育課程；並依刑法第93條第1項第2款規
    定，一併諭知於緩刑期間付保護管束，以觀後效。倘不履行
    上開所定負擔且情節重大，足認原宣告之緩刑難收其預期效
    果，而有執行刑罰之必要者，依刑法第75條之1第1項第4款
    規定，得撤銷其緩刑宣告，附此敘明。　
參、沒收部分：
一、按查獲之第一級、第二級毒品及專供製造或施用第一級、第
    二級毒品之器具，不問屬於犯罪行為人與否，均沒收銷燬之
    ，毒品危害防制條例第18條第1項前段定有明文。查扣案如
    附表編號1所示之物，為被告持有而經本案查獲之第二級毒
    品，業如前述，不問屬於犯罪行為人與否，皆應依毒品危害
    防制條例第18條第1項前段規定，於被告所犯持有第二級毒
    品之主文項下諭知沒收銷燬。至因鑑驗耗盡之第二級毒品既
    已滅失，自無庸再為沒收銷燬之諭知；又前述扣案毒品之外
    包裝，無論係以何種方式刮取或分離秤重，該等包裝袋內仍
    會有微量毒品殘留，足認與前述扣案毒品有不可析離之關係
    ，自應一併沒收銷燬。
二、次按違禁物，不問屬於犯罪行為人與否，沒收之，刑法第38
    條第1項定有明文。查扣案如附表編號2所示之物，係供本案
    販賣毒品之用，且經鑑驗結果，均含有3,4-亞甲基雙氧苯基
    乙基胺丁酮成分，此有卷附台灣尖端公司毒品證物鑑定分析
    報告、警政署刑警局鑑定書各1份可佐，堪認確屬第三級毒
    品無訛，是前開扣案物核屬違禁物，應依上開刑法規定沒收
    之。至裝盛上開毒品之外包裝，因依前開扣案物之狀態及現
    今所採行之鑑驗方法，仍會殘留微量毒品，難以與所附著之
    外包裝析離，故應將之一體視為毒品，同依刑法第38條第1
    項之規定，宣告沒收之。至於前開毒品鑑驗時所耗損之部分
    ，因已用罄，自無須宣告沒收。
三、次按供犯罪所用、犯罪預備之物或犯罪所生之物，屬於犯罪
    行為人者，得沒收之。但有特別規定者，依其規定，刑法第
    38條第2項定有明文。又按犯第4條至第9條、第12條、第13
    條或第14條第1項、第2項之罪者，其供犯罪所用之物，不問
    屬於犯罪行為人與否，均沒收之，毒品危害防制條例第19條
    第1項亦有明定。經查，扣案之如附表編號4所示之本案手機
    ，係被告所有，且分別供其持有前述第二級毒品、販賣前述
    含第三級毒品成分咖啡包聯繫所用之物，業據被告於本院審
    理時坦承不諱（見本院卷第91頁），是本案手機自屬供被告
    前開各該犯行所用之物，應分別依前揭刑法第38條第2項、
    毒品危害防制條例第19條第1項之規定，各於被告所犯持有
    第二級毒品、販賣第三級毒品未遂之主文項下，宣告沒收。
四、其餘扣案之如附表編號3所示香菸26支，經送鑑定後，未檢
    出毒品危害防制條例列管之毒品成分，此有卷附如附表編號
    3「鑑定結果」欄所示之台灣尖端公司毒品證物鑑定分析報
    告1份可證，而卷內並無其他積極證據可認上開扣案物與被
    告持有第二級毒品犯行有關；再者，檢察官亦於本院審理時
    當庭表示僅針對前述含第三級毒品成分之咖啡包為起訴範圍
    ，至於扣案香菸部分只是交代毒品交易及查獲過程之敘述而
    已等語（見本院卷第87頁），是前述扣案物亦與被告販賣第
    三級毒品未遂犯行無直接關係，又非屬違禁物或義務沒收之
    物，爰不予宣告沒收，附此敘明。
據上論斷，應依刑事訴訟法第299條第1項前段（本案採判決精簡
原則，僅引述程序法條），判決如主文。
本案經檢察官彭毓婷提起公訴，檢察官鄭心慈到庭執行職務。
中　　華　　民　　國　　111 　年　　3 　　月　　30　　日
                  刑事第十五庭  審判長法　官  黃湘瑩

                                      法  官  游涵歆

                                      法  官  梁世樺
以上正本證明與原本無異。
如不服本判決應於收受判決後20日內向本院提出上訴書狀，並應
敘述具體理由；其未敘述上訴理由者，應於上訴期間屆滿後20日
內向本院補提理由書（均須按他造當事人之人數附繕本）「切勿
逕送上級法院」。
                                      書記官　曾翊凱
中　　華　　民　　國　　111 　年　　3 　　月　　30　　日
附錄本案論罪科刑法條全文：
毒品危害防制條例第11條
持有第一級毒品者，處3年以下有期徒刑、拘役或新臺幣30萬元
以下罰金。
持有第二級毒品者，處2年以下有期徒刑、拘役或新臺幣20萬元
以下罰金。
持有第一級毒品純質淨重10公克以上者，處1年以上7年以下有期
徒刑，得併科新臺幣100萬元以下罰金。
持有第二級毒品純質淨重20公克以上者，處6月以上5年以下有期
徒刑，得併科新臺幣70萬元以下罰金。
持有第三級毒品純質淨重5公克以上者，處2年以下有期徒刑，得
併科新臺幣20萬元以下罰金。
持有第四級毒品純質淨重5公克以上者，處1年以下有期徒刑，得
併科新臺幣10萬元以下罰金。
持有專供製造或施用第一級、第二級毒品之器具者，處1年以下
有期徒刑、拘役或新臺幣10萬元以下罰金。　　

毒品危害防制條例第4條
製造、運輸、販賣第一級毒品者，處死刑或無期徒刑；處無期徒
刑者，得併科新臺幣3,000萬元以下罰金。
製造、運輸、販賣第二級毒品者，處無期徒刑或10年以上有期徒
刑，得併科新臺幣1,500萬元以下罰金。
製造、運輸、販賣第三級毒品者，處7年以上有期徒刑，得併科
新臺幣1,000萬元以下罰金。
製造、運輸、販賣第四級毒品者，處5年以上12年以下有期徒刑
，得併科新臺幣500萬元以下罰金。
製造、運輸、販賣專供製造或施用毒品之器具者，處1年以上7年
以下有期徒刑，得併科新臺幣150萬元以下罰金。
前5項之未遂犯罰之。
附表：
編號 扣案物品名稱 數量 鑑定結果 鑑定書 備註  1 電子菸（內含菸油） 2支 一、總毛重：67.60公克。 二、隨機取1件進行分析，毛重33.75公克、量微無法秤出淨重及驗餘淨重。 三、檢出含有第二級毒品四氫大麻酚成分，及ADB-BUTINACA之非列管毒品成分。 台灣尖端先進生技醫藥股份有限公司110年6月10日毒品證物鑑定分析報告（見偵卷第87頁） 應依毒品危害防制條例第18條第1項前段規定沒收銷燬  2 金色包裝咖啡包 50包 一、外觀金色混合包（內含紫色粉末）。 二、總毛重：420公克。 三、隨機取1件進行分析，毛重8.54公克、淨重7.392公克、驗餘淨重7.296公克。 四、檢出第三級毒品成分3,4-亞甲基雙氧苯基乙基胺丁酮。 台灣尖端先進生技醫藥股份有限公司110年6月10日毒品證物鑑定分析報告（見偵卷第89頁） 應依刑法第38條第1項沒收    一、外觀經檢視均為金色包裝。 二、驗前總毛重：418.03公克（包裝總重約58.52公克），驗前總淨重約359.51公克。 三、隨機抽取編號13鑑定：經檢視內含紫色粉末及塊狀物。   ⒈淨重4.89公克、驗餘淨重3.46公克。   ⒉檢出第三級毒品3,4-亞甲基雙氧苯基乙基胺丁酮成分。   ⒊測得3,4-亞甲基雙氧苯基乙基胺丁酮純度約3％。 四、推估編號1至50均含3,4-亞甲基雙氧苯基乙基胺丁酮之驗前總純質淨重約10.78公克。 內政部警政署刑事警察局110年8月26日刑鑑字第1100071070號鑑定書（見本院卷第79至80頁）   3 香菸 26支 一、總毛重：24.20公克。 二、隨機取1件進行分析，毛重0.9公克、量微無法秤出淨重及驗餘淨重。 三、檢出非列管毒品之ADB-BUTINACA成分。 台灣尖端先進生技醫藥股份有限公司110年6月10日毒品證物鑑定分析報告（見偵卷第91頁） 不予宣告沒收  4 智慧手機（含門號0000000000號SIM卡1張） 1支 無 無 應依刑法第38條第2項、毒品危害防制條例第19條第1項宣告沒收